臺灣高等法院刑事判決　　　　　　　 100年度上易字第1377號
上　訴　人　臺灣桃園地方法院檢察署檢察官
被　　　告　黃新德
上列上訴人因被告竊盜案件，不服臺灣桃園地方法院100年度審
易字第333號，中華民國100年3月31日第一審判決（起訴案號：
臺灣桃園地方法院檢察署99年度偵字第30505號），提起上訴，
本院判決如下：
    主  文
上訴駁回。
    事實及理由
一、本案經本院審理結果，認第一審以被告黃新德犯刑法第320
    條第1項之竊盜罪，並構成累犯，判處有期徒刑伍月，並諭
    知易科罰金折算之標準為新台幣1,000元折算一日，認事用
    法及量刑均無不當，應予維持，並引用第一審判決書記載之
    事實、證據及理由（如附件）。
二、公訴人上訴意旨略以：被告於94年間，因犯竊盜罪，經台灣
    板橋地方法院判處有期徒刑3月確定；另於99年間，因三犯
    竊盜罪，分別由台灣桃園地方法院判處有期徒刑4月、6月、
    5月確定；又於100年間，因犯竊盜罪，經同法院以99年度審
    易字第2069號判決判處有期徒刑4月確定，依被告上揭歷次
    犯罪手法及本件被告所犯者（即99年9月28日），其係分別
    於94年11月14日、98年8月18日、98年12月11日、99年8月27
    日、99年9月28日及99年10月12日，至「樂樂天快炒餐廳」
    等營業餐飲店，竊取其內人員所有之皮包或提包及其內財物
    ，足認被告實行竊盜之犯罪手法、場所及機會均屬相同，且
    其於99年所犯者存有時間上之密接性（每月1次），已具有
    慣常性甚明，再佐以被告於警偵詢及原審審理之供述，足認
    被告係一遇生活困境，即思以竊盜作為謀生方法之人，益徵
    其已有犯罪之習慣，且被告構成累犯，應加重其刑，原審未
    察上情，過於偏重被告坦承犯行，且採信被告言及擔任油漆
    工，遽認其有正當職業，而量處得易科罰金之有期徒刑5月
    ，僅屬輕度之短期自由刑，實嫌過輕，並應令入勞動處所強
    制工作云云。
三、對上訴意旨補充理由如下：
（一）按竊盜犯贓物犯保安處分條例第2條第1項、第4項規定，
      本條例所稱竊盜犯，指意圖為自己或第三人不法之所有，
      而竊取他人之動產而言；應執行之刑未達一年以上者，不
      適用本條例。又同法第3條第1項規定：18歲以上之竊盜犯
      、贓物犯，有「犯罪之習慣者」，得於刑之執行前，令入
      勞動場所強制工作。另刑法第90條第1項亦規定：有「犯
      罪之習慣」或「因遊蕩或懶惰成習而犯罪者」，得於刑之
      執行前，令入勞動場所，強制工作。又所謂「有犯罪之習
      慣」係指對於犯罪以為日常之惰性行為，乃一種犯罪之習
      性，至所犯之罪名為何，是否同一，則非所問（詳最高法
      院94年度台上字第6611號判決意旨參照）。依上開規定觀
      之，得宣告保安處分者，須行為人有犯罪之習慣，且應執
      行之刑達一年以上者，始足當之。又按保安處分係針對受
      處分人將來之危險性所為之處置，以達教化、治療之目的
      ，為刑罰之補充制度，保安處分中之強制工作，旨在對嚴
      重職業性犯罪及欠缺正確工作觀念或無正常工作因而犯罪
      者，強制其從事勞動，學習一技之長及正確之謀生觀念，
      使其日後重返社會，能適應社會生活。保安處分之措施亦
      含社會隔離、拘束身體自由之性質，其限制人民之權利，
      實與刑罰同，自應受比例原則之規範，使保安處分之宣告
      ，與行為人所為行為之嚴重性、行為人所表現之危險性，
      及對行為人未來行為之期待性相當（最高法院91年度臺上
      字第4625號判決參照）。查本案被告依其前科紀錄所示，
      雖曾於94年間有1次竊盜前科紀錄，於98年8月間及12月間
      共有2次竊盜前科紀錄，惟距其94年之犯行已相隔數年，
      迨至99年8月27日及9月28 日雖又再犯連同本案在內之竊
      盜罪2次，亦與98年之犯行相隔將近9月，尚難認其有竊盜
      犯贓物犯保安處分條例第3條第1項所定之竊盜習慣，或有
      刑法第90條所定之有犯罪之習慣而犯罪之情形。而被告自
      承原本擔任油漆工，有正當職業，且犯後坦承犯行，非全
      然無悔悟之心，兼衡本次竊盜犯行之嚴重性、所得財物之
      價值、所表現之危險性及對其未來之期待性等情以觀，認
      被告於本件刑之諭知後，應足以收遏止並矯治其犯罪行為
      之效果。況改正被告犯行之有效方法，在於提供適當之更
      生保護、就業機會及社會扶助等，並非僅有執行強制工作
      之保安處分一途，而強制工作之保安處分係就被告人身自
      由之長期且嚴格之限制，自應從嚴認定之。是揆諸上揭規
      定與說明，認本件就被告予以徒刑處罰，即為已足，檢察
      官請求宣告強制工作乙節，依比例原則，核屬尚無必要，
      原審所為認定說明核屬適當。被告本案所為，雖非可取，
      若對其逕為強制工作宣告，恐與保安處分之法律明定之要
      件相悖。
（二）公訴人上訴指稱被告有犯罪之習慣性，請求宣告強制工作
      乙節，依法律規定及比例原則，核屬尚無必要。是檢察官
      以上開意旨指摘原判決不當，為無理由，應予駁回。
據上論斷，應依刑事訴訟法第368條、第373條，判決如主文。
本案經檢察官何明楨到庭執行職務。
中    華    民    國   100    年    7     月    28    日
                  刑事第六庭  審判長 法  官  邱同印
                                     法  官  何信慶
                                     法  官  吳淑惠
以上正本證明與原本無異。
不得上訴。
                                     書記官  陳雅加
中    華    民    國   100    年    8     月    3     日
附錄本案論罪科刑法條全文：
中華民國刑法第320條第1項
意圖為自己或第三人不法之所有，而竊取他人之動產者，為竊盜
罪，處5 年以下有期徒刑、拘役或5 百元以下罰金。